【裁判字號】    98,基秩,82
【裁判日期】    980911
【裁判案由】    違反社會秩序維護法
【裁判全文】
臺灣基隆地方法院基隆簡易庭裁定
移送機關    臺北縣政府警察局瑞芳分局
被移送人    甲○○
上列被移送人因違反社會秩序維護法案件，經移送機關以中華民
國98年8 月18日北縣警瑞社秩字第0980000025號移送書移送審理
，本院裁定如下：
    主  文
甲○○吸食煙毒或麻醉藥品以外之迷幻物品愷他命（Ketamine；
俗稱「Ｋ他命」），處罰鍰新臺幣捌仟元。
    事實理由及證據
一、被移送人甲○○違法之事實如下︰
(一)、時間︰民國98年7 月25日16時50分許回溯4 日內某時刻。
(二)、地點︰不詳地點。
(三)、行為︰吸食煙毒或麻醉藥品以外之迷幻物品愷他命。
二、上開事實有下列證據足以證明︰
(一)、台灣檢驗科技股份有限公司濫用藥物檢驗報告。
(二)、臺北縣政府警察局瑞芳分局毒品危害防制條例案件嫌犯代
      號與真實姓名對照表。
三、
  (一)查被移送人甲○○固坦承於98年1 月左右，曾施用第三級
      毒品愷他命（Ketamine；俗稱「Ｋ他命」），惟辯稱未有
      移送意旨所稱之違法行為，然其於98年7 月25日16時50分
      為警查獲後所採集之尿液檢體，經送請臺灣尖端先進生技
      醫藥股份有限公司以氣相層析質譜分析法為確認檢驗之結
      果，均呈Keta mine 陽性反應，有該公司出具之濫用藥物
      檢驗報告1 紙附卷可憑。參之以酵素免疫分析或薄層定性
      分析等方式為初步篩檢者，檢驗結果雖有相當程度偽陽性
      之可能，然以氣（液）相層析、質譜分析之儀器為交叉確
      認者，檢驗結果出現偽陽性之機率則極低，因而具有公信
      力，核足為對涉嫌人不利之認定；佐以「毒品施用後於尿
      液、血液中可檢出之最大時限，與施用劑量、施用頻率、
      施用方式、施用者飲水量之多寡、個人體質、代謝情況、
      檢體收集時間點及所用檢測方法之靈敏度等因素有關，因
      個案而異。依據Clarke's Isolatio n Identification
      of Drugs第二版記載，血液中藥物之半衰期（濃度減半所
      需時間）分別為古柯鹼0.7-1.5 小時、海洛因3 分鐘（其
      代謝物為嗎啡2-3 小時）、嗎啡2-3 小時、大麻20-36 小
      時、安非他命12小時（當尿液偏酸性時，為4-8 小時）、
      甲基安非他命9 小時、Ketamine2-4 小時，而MDMA約8.49
      小時。一般於尿液中可檢出之最大時限，古柯鹼為施用後
      1-4 天、海洛因2-4 天、嗎啡2-4 天、大麻1-10天、安非
      他命1-4 天、甲基安非他命1-5 天、MDMA1-4 天、MDA1-4
      天、Ketamine2-4 天。」此復曾經行政院衛生署藥物食品
      檢驗局以92年7 月23日管檢字第0920005609號函釋在案。
      足徵被移送人甲○○於上揭所示為警採尿回溯4 日內之某
      時刻（不包括為警查獲後至警局採尿前之時間），有吸食
      愷他命之違法行為無疑，其空言之辯詞，核係事後卸責之
      詞，不足採信。
  (二)按社會秩序維護法第66條第1 款所規範之客體，乃「吸食
      或施打煙毒或麻醉藥品以外之迷幻物品」，其中，所指「
      煙毒」，原係指「肅清煙毒條例」所稱之「煙毒」；至所
      指「麻醉藥品」，固係指「麻醉藥品管理條例」所稱之麻
      醉藥品。惟我國原主管成癮性藥品之法令「肅清煙毒條例
      」及「麻醉藥品管理條例」，本係依據聯合國西元1961年
      「麻醉藥品單一公約」訂定，嗣鑑於毒品問題日趨嚴重，
      新興合成毒品層出不窮，遂於民國87年5 月20日，另行參
      照聯合國西元  1971年「影響精神物質公約」及1988年「
      禁止非法販運麻醉藥品和精神物質公約」之精神，乃將原
      「肅清煙毒條例」修正為「毒品危害防制條例」（將毒品
      分為三級列管），再於民國88年6 月2 日，將「麻醉藥品
      管理條例」修正為「管制藥品管理條例」（將管制藥品分
      為四級列管），繼而於民國92年7 月9 日，修正「毒品危
      害防制條例」（增列第四級毒品），並自公布後6 個月施
      行，以與「管制藥品管理條例」相互稽合（按：「管制藥
      品管理條例」係依「毒品危害防制條例」第2 條第4 項規
      定訂定；凡合於醫藥及科學上使用者，即為管制藥品，否
      則，即屬毒品）。茲社會秩序維護法雖迄未配合上揭法律
      修正，然觀其立法源由，亦明顯可知所指「吸食或施打煙
      毒或麻醉藥品以外之迷幻物品」，應指行為人吸食或施打
      「煙毒」或「麻醉藥品」，乃為「肅清煙毒條例」或「麻
      醉藥品管理條例」所不處罰者，據此配合我國主管成癮性
      藥品法令之修正而為觀察，「肅清煙毒條例」或「麻醉藥
      品管理條例」廢止之後，社會秩序維護法所指「吸食或施
      打毒或麻醉藥品以外之迷幻物品」，當應係指行為人吸食
      或施打「毒品」或「管制藥品」，乃為「毒品危害防制條
      例」或「管制藥品管理條例」所不處罰者而言。茲被移送
      人於上開時間及地點，吸食第三級毒品愷他命之違法行為
      ，既經本院認定如前，揆之上開說明，其違反社會秩序維
      護法第66 條第1 款之違法行為，自亦堪認定。
四、綜上，本院審酌被移送人吸食足可導致「個人知覺經驗改變
    、喪失真實感而脫離現實」之第三級毒品愷他命，姑念被移
    送人迄今核無「吸食煙毒或麻醉藥品以外之迷幻物品」或其
    他相類之前非素行，有臺灣高等法院被告前案紀錄表附卷可
    參；兼衡量被移送人所為雖戕害自己身心健康，然尚未對他
    人造成危害之行為等一切情狀，量處如主文所示之罰鍰。
五、依社會秩序維護法第45條第1 項、第66條第1 款，裁定如主
    文。
中    華    民    國    98    年    9     月    11    日
                 基隆簡易庭法  官   黃梅淑
以上正本證明與原本無異。
如不服本裁定，得於裁定書送達之翌日起5 日內，以書狀敘述理
由，經本庭向本院普通庭提起抗告。
中    華    民    國    98    年    9     月    11    日
                            書記官  盧鏡合


司法院資訊處製作；財團法人民間司法改革基金會備份。
